【裁判字號】    90,訴,595
【裁判日期】    901114
【裁判案由】    給付貨款等
【裁判全文】
臺灣士林地方法院民事判決  九十年度訴字第五九五號
    原      告  大大工業股份有限公司
    法定代理人  甲○○
    法定代理人  乙○○
    訴訟代理人  徐秀嬌
    複  代理人  丙○○
                丁○○
右當事人間請求給付貨款等事件，本院判決如左：
    主      文
被告應給付原告新台幣佰捌拾陸萬伍仟肆佰捌拾柒元，及自民國九十年五月十九日
起，至清償日止，按週年利率百分之五計算之利息。
訴訟費用由被告負擔。
本判決於原告以新台幣壹佰拾萬元為被告供擔保後，得假執行，但被告如於假執行
程序實施前，以新台幣佰捌拾陸萬伍仟肆佰捌拾柒元為原告預供擔保，得免為假執
行。
    事      實
甲、原告方面：
一、聲明：
（一）被告應給付原告新台幣（下同）三百八十六萬五千四百八十七元，及自起訴狀
      繕本送達之翌日起，至清償日止，按年息百分之五計算之利息。
（二）原告願供儋保，請准宣告假執行。
二、陳述：
（一）被告於民國八十九年七月十四日向原告訂購十五吋液晶顯示器（下稱：液晶顯
      示器）二百台，約定每台價金美金六百七十元，美金匯率以出貨當天所刊載前
      日台灣銀行外匯交易買入價為準，原告於八十九年七月三十一日前，依照被告
      指示分三批交付，貨款總額共計四百三十三萬六千三百七十四元，惟被告僅依
      約給付訂金一百三十三萬零九百一十二元（即貨款總額之三成），尚積欠貨款
      三百零三萬五千四百六十二元。又被告於八十九年八月十日要求原告換裝一百
      八十台液晶顯示器之外殼，原告於八十九年八月二十九日出貨，約定價金為三
      十七萬八千元。被告復於八十九年八月三十日向原告訂購液晶顯示器一台，原
      告於八十九年九月一日交付，約定貨款為二萬一千五百二十五元。嗣被告再於
      八十九年九月十五日向原告訂購液晶顯示器二十台，原告亦已交付，約定貨款
      為四十三萬零五百元（詳如附表所示），被告總計積欠原告貨款三百八十六萬
      五千四百八十七元，惟經原告屢次催討，均未獲置理，為此基於上開買賣契約
      之約定請求給付如主文所示之金額。
（二）對被告抗辯之陳述：
  １、被告主張解除買賣契約，顯無理由：
（１）被告向原告訂購如附表編號一所示之二百台液晶顯示器，其中一百八十台由被
      告轉賣給宏碁科技股份有限公司（下稱：宏碁公司），而宏碁公司除向被告訂
      購液晶顯示器外，另向其他廠商購買顯示卡自行組裝（被告並未事先告知顯示
      卡之規格），再將成品交付國貿局，由於宏碁公司另行購買之顯示卡與原告測
      試產品所用之顯示卡不同，以致其他廠商所提供之顯示卡關機時間與原告出售
      液晶顯示器之微電腦ＩＣ偵測時間不同步，所以關機時液晶顯示器指示燈來不
      及由綠色轉成橙色，並不影響電腦關機，只是較不省電，此問題僅須更新微電
      腦ＩＣ程式版本或更換微電腦ＩＣ即可解決，原告得知此問題，雖事實上僅有
      六十幾台液晶顯示器發生上開問題，但原告為求完善，立刻派員至國貿局將一
      百八十台液晶顯示器全數更換微電腦ＩＣ，並將其餘二十台之更換零件寄給被
      告，原告已就被告所告知應行維修之貨物依約進行維修完畢。
（２）被告另於九十年八月十三下班後傳真告知有六台液晶顯示器須維修，原告於九
      十年八月十四日收受該傳真後，即派員至被告處取回其中四台進行維修，發現
      該四台液晶顯示器之INVERTER不良，原告遂更換INVERTER，並於九十年八月十
      六日將該四台維修完成之液晶顯示器與另二件INVERTER同時寄給被告，被告辯
      稱原告就此部分瑕疵並未回應，顯非事實。
（３）被告所提出之存證信函僅表明被告同意原告重工，且其因兩造對於售後服務及
      零件提供無法達成共識，為避免日後問題叢生，擬以退貨方式處理等語，並未
      表明解除買賣契約之意思表示，被告辯稱已向原告解除契約，並非可採。且依
      最高法院八十四年訴字第一○○二號判決意旨，被告所陳上述貨品之異常現象
      不但不會減少貨品之通常效用，也不會減少其經濟價值，並非所謂「瑕疵」，
      縱認此異常問題屬於瑕疵，該問題亦屬輕微而非重大，且原告已修補完成，並
      不影響買賣契約目的之達成，被告主張解除契約亦顯失公平。
  ２、被告向原告購買之貨品均無瑕疵，且原告就被告提出須維修之部分，亦已依約
      進行維修，是被告辯稱在原告就瑕疵問題解決前，主張同時履行抗辯，顯無理
      由。況縱認顯示器有輕微瑕疵，被告既主張依民法第三百五十九條之規定解除
      買賣契約，則參照最高法院五十九年台上字第八五○判例及七十七年四月十九
      日第七次民事庭會議決議意旨，被告尚無行使同時履行抗辯權之餘地。
  ３、被告雖基於民法第二百二十七條之規定，主張其因原告所交付之貨物有瑕疵，
      致客戶宏碁公司對其不信任，受有營收減少以及信譽受損之損害，欲與系爭貨
      款互相抵銷等語，然據原告得知，被告轉賣給宏碁公司現提供予國貿局使用之
      一百八十台液晶顯示器，國貿局並未向宏碁公司表示退貨，宏碁公司亦未退貨
      ，且宏碁公司亦已給付被告貨款，被告無故積欠原告貨款，顯係惡意，況縱認
      被告營收確有下降，其客戶宏碁公司減少向被告下單屬實，然因原告所提供之
      貨物貨款比例，佔被告與宏碁公司交易營業總額約為百分之七點三，比率甚微
      ，被告辯稱宏碁公司因此對其產生不信任感，實難置信，且被告與宏碁公司交
      易量減少之因素甚多，被告辯稱此與原告所出售之液晶顯示器之異常問題有因
      果關係，必須負舉證責任，此外，被告亦未就其所主張受損害金額盡舉證責任
      ，是其以該損害之金額與其應給付原告之價金債務相抵銷，更無可採。
三、證據：提出積欠貨款明細表、訂購單、出貨通知單、送貨單、簽收單、支票、統
    一發票、快遞收據、催款函、存證信函及回執、維修部門意見書、維修人員出差
    報告、被告填載之故障品維修單、服務問卷回函。
乙、被告方面：
一、聲明：
（一）原告之訴及假執行之聲請均駁回。
（二）如受不利判決，願供擔保請准宣告免予假執行。
二、陳述：
（一）對於如附表所示訂貨日期、訂貨內容、約定貨款以及未付貨款各節均不爭執，
      惟原告交付如附表編號一所載二百台液晶顯示器均有瑕疵，被告之客戶原要求
      退貨，惟為顧及兩造形象，乃由原告先以重工方式處理，然未全然解決問題，
      嗣後仍時有故障情事發生，而遭客戶抱怨，被告不得已而於九十年一月九日發
      函通知原告退貨（此即解約之意思表示），該筆買賣契約既經解除，原告之請
      求即屬無據。
（二）被告所訂購之液晶顯示器規格，在訂購單上已明確載明，並無未告知情事，原
      告所交付之貨品與其他產品組裝發生不相容，自屬瑕疵。況依原告所提證據「
      原告維修部門意見書」所載瑕疵發生原因及解決對策，即知錯在原告，且原告
      有新版本，卻以舊版本交貨，致造成液晶顯示器有瑕疵，原告自有可歸責原因
      。
（三）近日又接獲客戶宏碁公司退回六部液晶顯示器要求維修，被告已轉知原告，原
      告雖已修復，但被告客戶對於品質已生抱怨，致被告無法向客戶交代，是原告
      就瑕疵問題提出解決方案前，被告主張同時履行抗辯。
（四）原告所交付之貨品有如前所述之瑕疵，確實均已修復，但仍有其他瑕疵問題。
（五）如附表編號一所示貨品有如前所述之瑕疵，而該貨品中有一百七十九台係送交
      宏碁公司，亦為原告所自承。查被告與宏碁公司於八十八年之交易額有一六、
      一七七、六五○元，扣除銷貨成本一四、四○○、○二三元，銷售之利潤有一
      、七七七、六二七元；八十九年之交易金額六○、一六六、三七○元，扣除銷
      售成本五五、四七二、五三七元，銷售之利潤有四、六九三、八三三元，但九
      十年迄今之交易量僅四六四、四○○元，扣除銷售成本一二三、五九二元，銷
      售之利潤僅三四○、八○八元，則被告自宏碁公司之交易中所能獲得之利潤與
      八十八年相較，減少一、四三六、八一九元，與八十九年相較，減少四、三五
      三、○二五元，由上可知，因原告之瑕疵給付造成被告之客戶對被告不信任，
      而降低採購量，致被告之獲利減少，營業損失四百三十五萬三千零二十五元自
      應由原告負責賠償。又被告之商譽，亦因原告之瑕疵給付受損，此部分之損害
      至少有一百萬元，依民法第二百二十七條之規定，均應由原告負責賠償責任，
      爰依法主張與系爭貨款債務相抵銷。
三、證據：提出品質異常報告、存證信函、委託維修通知單、通知維修傳真、被告客
          戶交易明細表、客戶交易利潤統計排行表。
    理      由
一、本件原告主張被告向原告訂購如附表所示之貨品，並約定被告應給付如附表所示
    之價款，除其中編號一之貨款，被告已依約給付訂金一百三十三萬零九百一十二
    元外，其餘貨款共計三百八十六萬五千四百八十七元迄未清償，爰依兩造買賣契
    約之約定訴請被告給付貨款三百八十六萬五千四百八十七元，及自起訴狀繕本送
    達之翌日起，至清償日止，按週年利率百分之五計算之利息等語。
二、被告就原告主張之上開事實，固不爭執，且有原告提出之訂購單、出貨通知單、
    送貨單、簽收單、支票、統一發票為證，應屬真正。惟被告拒絕原告本件請求，
    並辯稱：原告交付如附表編號一所載二百台液晶顯示器均有瑕疵，被告之客戶原
    要求退貨，為顧及兩造形象，乃由原告先以重工方式處理，然未全然解決問題，
    嗣後仍時有故障情事發生，而遭客戶抱怨，被告不得已而於九十年一月九日發函
    通知原告退貨（此即解約之意思表示），該筆買賣契約既經解除，原告之請求即
    屬無據；近日又接獲客戶宏碁公司退回六部液晶顯示器要求維修，被告已轉知原
    告，原告雖已修復，但被告客戶對於品質已生抱怨，致被告無法向客戶交代，是
    原告就瑕疵問題提出解決方案前，被告主張同時履行抗辯；又如附表編號一所示
    貨品有上開瑕疵，而該貨品中有一百七十九台係送交客戶宏碁公司，被告今年度
    自宏碁公司之交易中所能獲得之利潤與八十八年相較，減少一百四十三萬六千八
    百一十九元，與八十九年相較，減少四百三十五萬三千零二十五元，可知因原告
    之瑕疵給付造成宏碁公司對被告不信任，而降低採購量，致被告受有營業損失四
    百三十五萬三千零二十五元，被告之商譽，亦因原告之瑕疵給付而受損，此部分
    之損害至少有一百萬元，依民法第二百二十七條之規定，均應由原告負賠償責任
    ，爰依法主張與系爭貨款債務相抵銷等語。
三、按所謂物之瑕疵係指存在於物之缺點而言。凡依通常交易觀念，或依當事人之決
    定，認為物應具備之價值、效用或品質而不具備者，即為物有瑕疵，且不以物質
    上應具備者為限。若出賣之特定物所含數量缺少，足使物之價值、效用或品質有
    欠缺者，亦屬之，最高法院七十三年度台上字第一一七三號判例著有明文。原告
    主張被告向原告訂購如附表編號一所示之二百台液晶顯示器，其中一百八十台由
    被告轉賣給宏碁公司，而宏碁公司除向被告訂購液晶顯示器外，另向其他廠商購
    買顯示卡自行組裝，再將成品交付國貿局，由於宏碁公司自行購買之顯示卡與原
    告測試產品所用之顯示卡不同，以致由其他廠商所提供之顯示卡關機時間與原告
    出售液晶顯示器之微電腦ＩＣ偵測時間不同步，所以關機時液晶顯示器指示燈來
    不及由綠色轉成橙色，但仍可關機，只是較不省電等語，為被告所不爭執，應屬
    真實。被告並未舉證證明原告所交付之液晶顯示器本身有何缺點存在，且原告否
    認被告有事先告知須配合之顯示卡規格，以致客戶宏碁公司自行組裝後因不相容
    而發生前述關機燈號顯示問題，被告雖辯稱其已於契約中約明原告交付之物將來
    必須配合之顯示卡規格，然並未舉證以實其說，此外，被告復未舉證證明原告所
    交付之液晶顯示卡依通常交易觀念，或依當事人之決定，如何欠缺應具備之價值
    、效用或品質而有瑕疵，參諸上開判例意旨，尚難認原告交付之物有何瑕疵。況
    按買受人因物有瑕疵，而得解除契約或請求減少價金者，其解除權或請求權，於
    買受人依第三百五十六條規定為通知後六個月間不行使或自物之交付時起經過五
    年而消滅，民法第三百六十五條明文規定。查原告於八十九年月九間接獲被告通
    知如附表編號一所示之液晶顯示器有前揭關機燈號顯示問題，並已完全更新相容
    之零件後，被告於九十年一月九日寄給原告之存證信函雖記載：「原告所交付之
    液晶顯示器有故障問題，被告答應原告以重工方式解決，爾後仍問題頻生，雙方
    針對售後服務及零件提供無法達成共識，為避免日後維修問題叢生，被告擬以退
    貨方式處理」等語。然依上文內容，無從得知被告欲退貨之原因為何，不得以此
    逕認被告已因物之瑕疵而向原告為解除契約之意思表示，嗣被告於本件訴訟中九
    十年七月二十三日言詞辯論期日固明白具狀表示依據民法第三百五十九條之規定
    解除買賣契約，然此顯已逾越上開條文所規定六個月之解除權存續期間（此乃除
    斥期間，並無時效之性質），是縱認被告因物之瑕疵而有契約解除權，該權利亦
    已因不行使而消滅，應堪認定。是被告辯稱兩造間如附表編號一所示之買賣契約
    已因其行使解除權而無效等語，不足採信。
四、原告主張被告所告知應維修之前述貨品，原告均已全數修復一節，為被告所自認
    （詳見九十年十月二十九日言詞辯論筆錄），堪信為真實。被告雖辯稱：除上開
    維修問題外，貨品尚有其他瑕疵問題發生云云，然此為原告所否認，被告並未就
    此提出任何證據佐證，顯無足採，被告徒以原告就瑕疵問題提出解決方案前，拒
    絕給付貨款，而為同時履行抗辯，亦乏依據，不能准許。
五、按因可歸責於債務人之事由，致為不完全給付者，債權人得依關於給付遲延或給
    付不能之規定行使其權利。因不完全給付而生前項以外之損害者，債權人並得請
    求賠償，民法第二百二十七條固有明文規定，惟被告主張原告所為之給付屬於瑕
    疵給付一節，不足採取，已如前述。況且，原告所為之給付縱屬瑕疵給付，該程
    度亦甚輕微，原告旋即維修完成，前已認定，被告復未提出切當之證據證明其與
    宏碁公司今年度交易所能得到之利潤遠低於往年，是否與原告所交付之貨品發生
    前述異常問題之間，有相當因果關係，以及被告商譽究如何受有損害等節，致本
    院就此部分事實不能得到相當之憑信，從而，被告空言主張其依民法第二百二十
    七條之規定，對於原告有五百三十五萬三千零二十五元以上之損害賠償債權存在
    ，即屬無據，是其所為抵銷之抗辯，不能採為對其有利之認定。
六、又遲延之債務，以支付金錢為標的者，債權人得請求依法定利率計算之遲延利息
    ；應付利息之債務，其利率未經約定，亦無法律可據者，週年利率為百分之五；
    給付無確定期限者，債務人於債權人得請求給付時，經其催告而未為給付，自受
    催告時起，負遲延責任，其經債權人起訴而送達訴狀，或依督促程序送達支付命
    令，或為其他相類之行為者，與催告有同一之效力，民法第二百三十三條第一項
    前段、第二百零三條、第二百二十九條第二項分別定有明文。綜上，本件原告基
    於兩造間買賣契約之約定，請求被告給付貨款三百八十六萬五千四百八十七元，
    及自起訴狀繕本送達之翌日即九十年五月十九日起，至清償日止，按週年利率百
    分之五計算之利息，為有理由，應予准許。
七、兩造陳明願供擔保，請准宣告假執行及免為假執行，經核均無不合，爰分別酌定
    相當之擔保金額宣告之。
八、本件判決之基礎已臻明確，兩造其餘攻擊防禦方法及主張舉證，經斟酌後，認與
    判決結果不生影響，無一一論述之必要，附此敘明。
九、據上論結，本件原告之訴為有理由，依民事訴訟法第七十八條、第三百九十條第
    二項、第三百九十二條，判決如主文。
中      華      民      國    九十      年    十一    月      十四      日
                                臺灣士林地方法院民事第三庭
~B法      官  蔡文育
右為正本係照原本作成。
如對本判決上訴須於判決送達後廿日內向本院提出上訴狀。
中      華      民      國    九十      年    十一    月      十六      日
~B法院書記官  黃瑞華


司法院資訊處製作；財團法人民間司法改革基金會備份。
